臺灣苗栗地方法院刑事判決　　　　　　 100年度簡上字第81號
上　訴　人
即　被　告　詹文慧
上列上訴人因傷害案件，不服本院苗栗簡易庭100 年度苗簡字第
447 號，中華民國100 年5 月27日第一審簡易判決（聲請簡易判
決處刑案號：100 年度偵字第467 號），提起上訴，本院管轄之
第二審合議庭判決如下：
    主  文
上訴駁回。
    事實及理由
一、本件經本院審理結果，認第一審簡易判決認事用法及量刑均
    無不當，應予維持，並引用第一審判決書記載之事實、證據
    及理由（如附件）。
二、上訴意旨略以：上訴人即被告詹文慧（下稱被告）係因吳俊
    吉先出手，始自衛防身，請求改判無罪等語。
三、本院查：
  (一)證據能力部分：
    按被告以外之人於審判外之言詞或書面陳述，除法律有規定
    者外，不得作為證據；被告以外之人於審判外之陳述，雖不
    符第159 條之1 至第159 條之4 之規定，而經當事人於審判
    程序同意作為證據，法院審酌該言詞陳述或書面陳述作成時
    之情況，認為適當者，亦得為證據；當事人、代理人或辯護
    人於法院調查證據時，知有第159 條第1 項不得為證據之情
    形，而未於言詞辯論終結前聲明異議者，視為有前項之同意
    ，刑事訴訟法第159 條第1 項、第159 條之5 分別定有明文
    。又當事人同意或有同條第2 項依法視為同意某項傳聞證據
    作為證據使用者，實質上即表示有反對詰問權之當事人已放
    棄其反對詰問權，如法院認為適當，不論該傳聞證據是否具
    備刑事訴訟法第159 條之1 至第159 條之4 所定情形，均容
    許作為證據（最高法院97年台上字第6715號判決意旨參照）
    。經查：本件下列所引被告以外之人之審判外陳述（含言詞
    及書面陳述），本院於審理中均一一踐行「告以要旨」程序
    ，而檢察官及被告在知悉上開證據係審判外陳述之情形下，
    對於各該審判外之陳述，均分別表示「沒有意見」，或僅就
    證據之證明力為爭執，並未於言詞辯論終結前就證據能力聲
    明異議（見本院卷第29頁背面至34頁）；而本院審酌該等陳
    述作成時之情況，認為其證據之取得過程並無瑕疵，且與待
    證事實具有關連性，證明力非明顯過低，而具適當性，是自
    均有證據能力。
  (二)實體部分：
  1.按正當防衛必須對於現在不法之侵害始得為之，侵害業已過
    去，即無正當防衛可言。至彼此互毆，又必以一方初無傷人
    之行為，因排除對方不法之侵害而加以還擊，始得以正當防
    衛論。故侵害已過去後之報復行為，與無從分別何方為不法
    侵害之互毆行為，均不得主張防衛權。又互毆係屬多數動作
    構成單純一罪，而互為攻擊之傷害行為，縱令一方先行出手
    ，還擊之一方，在客觀上苟非單純對於現在不法之侵害為必
    要排除之反擊行為，因其本即有傷害之犯意存在，自無主張
    防衛權之餘地（最高法院30年上字第1040號判例、96年台上
    字第3526號判決意旨參照）；復按正當防衛係對於現在不正
    之侵害防衛自己或他人之權利者而言，本案上訴人與某甲口
    角互毆彼此成傷，不能證明某甲先行侵害，自不得主張正當
    防衛（最高法院17年上字第686 號判例意旨參照）。
  2.經查，本件被告確有於民國99年11月14日下午3 時30分許，
    在苗栗縣卓蘭鎮○○里○○○○○路口水果攤前，以徒手毆
    打吳俊吉（至吳俊吉毆打被告而涉犯傷害罪部分，業經本院
    判處拘役40日確定），致吳俊吉因而受有左額部挫傷2 處各
    8 ×0.5 及3 ×0.5 公分傷害之事實，業據被告於警詢中供
    承在卷（見100 年度偵字第467 號卷，下稱偵卷，第14至16
    頁），且被告於偵查中亦表示認罪（見偵卷第49頁），核與
    證人即同案被告吳俊吉於警詢中之證述（除何人先行出手外
    ）、證人即現場目擊證人詹明雄、巫銘貴、林文定等人於警
    詢中之證述情節，大致相符，並有卓蘭聯合診所診斷證明書
    在卷可憑（見偵卷第31頁），是上開事實，應堪認定。
  3.被告固以前詞為由提起上訴。惟查，證人吳俊吉於警詢中係
    證稱：伊與詹文慧因之前就有過節，所以雙方一言不和因而
    發生互毆，當時是詹文慧先出手等語（見偵卷第20頁），是
    依證人吳俊吉之上開證述，其與被告發生互毆乙事，乃被告
    先行出手侵害；惟此與被告所述情節，顯然矛盾不一，則事
    實真相是否如被告所述，已有可疑。再者，(1)證人詹明雄於
    警詢中證稱：「當時我在我所經營的水果攤（苗栗縣卓蘭鎮
    新厝里台三線與中山路口）賣水果。當天差不多15時10分左
    右，我跟林文定及巫銘貴三人先在水果攤那邊聊天，不久後
    詹文慧也過來找我們聊天，而吳俊吉隨後也到。一開始大家
    還在聊天，氣氛還不錯。但不久後（約15時30分左右），吳
    俊吉與詹文慧倆人就發生口角，之後兩人就互毆，在場的人
    看到他們互毆後，趕緊拉開雙方，並通知救護車及警方到現
    場。」、「他們倆（指被告與吳俊吉）在我的水果攤後方發
    生口角時，我正背對他們在整理水果攤，我不知道到底是誰
    先打誰，後來當我發現他們互毆後，我跟林文定趕緊大喊要
    他們不要打，並上前把他們倆人拉開。」、「我看到的是他
    們倆人在互毆。」等語（見偵卷第23、24頁）；(2)證人巫銘
    貴於警詢中復證稱：「我是於99年11月14日14時30分許，至
    詹明雄所擺設之水果攤（苗栗縣卓蘭鎮新厝里台三線、中山
    路口），找詹明雄聊天，之後約於同日15時許，林文定、吳
    俊吉也到了，所以我們就一起在場聊天。復於同日15時30分
    左右，詹文慧來了，大家聊著聊著，不知何故詹文慧與吳俊
    吉就吵了起來，之後他們倆人就打了起來，雙方都受傷，於
    是我們就立即拉開雙方，避免衝突再發生。」、「我不清楚
    他們2 人（指被告與吳俊吉）是何原因打架；也沒有看見是
    誰先動手打的。」等語（見偵卷第26頁）；(3)證人林文定於
    警詢中亦證稱：「我於99年11月14日15時許，與吳俊吉一同
    前往，位於苗栗縣卓蘭鎮新厝里台三線、中山路口，詹明雄
    所擺設之水果攤，找詹明雄聊天。當時巫銘貴比我們先到，
    於是我們就於該處聊天；復於同日15時30分左右，詹文慧來
    了，大家聊著聊著，不知何故詹文慧與吳俊吉就吵了起來，
    之後他們倆人就打了起來，雙方都受傷，於是我們就立即拉
    開雙方，避免衝突再發生。」、「據我所知詹文慧與吳俊吉
    之前就有過節，但詳細的情形我並不清楚；我當時並沒有看
    到是誰先動手打的。」等語（見偵卷第29頁），可見證人詹
    明雄、巫銘貴、林文定等人於案發當時，縱立於當場目擊被
    告與吳俊吉2 人間口角互毆之情，仍均未能目擊究係何方先
    毆打對方甚明。是被告辯稱：伊係因吳俊吉先出手，始自衛
    防身云云，並無相當之證據可資佐證，自屬不能證明。而證
    人詹明雄、巫銘貴、林文定等人皆為被告之朋友，已據被告
    供述在卷（見偵卷第16頁），且其3 人與被告間均無恩怨糾
    紛等情，亦據其等陳述在卷（見偵卷第23、27、29背面頁）
    ，衡情其3 人當不致刻意一同於警詢中為對被告不利之證述
    ，是其3 人之上開證述，尚堪憑採，併此說明。
  4.據此，依證人吳俊吉、詹明雄、巫銘貴、林文定等人之上開
    證述，被告與吳俊吉於上開時、地發生口角互毆彼此成傷，
    並不能證明係吳俊吉先行出手對被告侵害。又縱令係吳俊吉
    先行出手，然觀之被告與吳俊吉彼此互毆，乃經證人詹明雄
    、巫銘貴、林文定等人介入拉開後始停止，且期間被告復有
    攻擊吳俊吉「頭部」之舉，益徵被告所為顯非單純對於現在
    不法之侵害為必要排除之反擊行為，而係屬具有傷害犯意之
    積極攻擊行為甚明。是揆之上開說明，被告上開所為，實與
    正當防衛之行為有間，自不得主張正當防衛。被告上開所辯
    ，無非係事後卸責之詞，並不足採。
  (三)論罪科刑：
    核被告所為，係犯刑法第277 條第1 項之傷害罪。原審認被
    告罪證明確，適用刑事訴訟法第449 條第1 項前段、第454
    條第2 項、刑法第277 條第1 項、第41條第1 項前段、刑法
    施行法第1 條之1 第1 項、第2 項前段，逕以簡易判決判處
    被告拘役30日，並諭知易科罰金之折算標準，經核其認事用
    法並無違誤，量刑亦屬妥適。被告提起上訴並執前詞否認犯
    罪，核與上開事證不符，已如前述，是其上訴為無理由，應
    予駁回。
四、據上論斷，應依刑事訴訟法第455 條之1 第1 項、第3 項、
    第368條、第373 條，判決如主文。
本案經檢察官林文中到庭執行職務。
中    華    民    國   100    年    12    月    28    日
                  刑事第一庭    審判長法  官   柳章峰
                                      法  官   許蓓雯
                                      法  官   林大為
以上正本證明與原本無異。
不得上訴。
                                      書記官   高雙全
中    華    民    國   100    年    12    月    28    日
附錄論罪科刑法條：
刑法第277條第1項。
傷害人之身體或健康者，處 3 年以下有期徒刑、拘役或 1 千元
以下罰金。